【裁判字號】    95,台上,6652
【裁判日期】    951130
【裁判案由】    強盜等罪
【裁判全文】
最高法院刑事判決            九十五年度台上字第六六五二號
上  訴  人  甲○○
上列上訴人因強盜等罪案件，不服台灣高等法院高雄分院中華民
國九十五年九月十四日第二審判決（九十五年度上訴字第一００
八號，起訴案號：台灣高雄地方法院檢察署九十五年度偵字第二
九八一、四四九０號），提起上訴，本院判決如下：
    主  文
原判決關於強盜部分撤銷，發回台灣高等法院高雄分院。
其他上訴駁回。
    理  由
一、關於撤銷發回部分
本件原判決認定上訴人甲○○於民國九十四年十一月二十三日中
午十二時許，行經其與同居女友陳麗蘭經常前往消費之高雄市前
金區市○○路二三六號豪客超商前，因見該超商負責人魏錦榮所
有之ＺＫ－六九三八號自小客車，車頭朝內斜停在該址騎樓，引
擎未熄火，車內無人，竟意圖為自己不法所有，打開未上鎖之該
車左前車門進入駕駛座內，於竊取得手欲換檔倒車離去之際，因
魏錦榮聽聞門外有人大聲呼喊，遂自店內跑出，趕至該車之左後
視鏡處，左手抓住雨刷，右手則猛力拍打駕駛座前之擋風玻璃，
大聲喝叱，以制止上訴人將車駛離；上訴人為防護贓物、脫免逮
捕，明知貿然倒車，將致抓住雨刷不放之魏錦榮受牽引而有受傷
之虞，竟不顧魏錦榮之安危，將車輛繼續往右後方倒車，再前進
往市○○路、七賢路交叉路口駛去，幸魏錦榮即時放開雨刷，始
未受傷等情，因認第一審法院論處上訴人竊盜，因防護贓物、脫
免逮捕而當場施以強暴脅迫罪刑（累犯），為無不合，予以維持
，並駁回上訴人此部分在第二審之上訴，固非無見。
惟查：(一)原判決係依據魏錦榮及證人李文德之供述為主要之論據
。但被害人陳稱：當時其與歹徒面對面，大約有一公尺的距離，
正面對著歹徒約有四、五秒之久，當時是中午十二點，光線很亮
，歹徒戴包覆式的安全帽，可以看到整個臉，頭髮有露出來等語
；但對於歹徒之容貌，則未有任何之描述。證人李文德證稱：案
發時其正在豪客超商抄貨，之前曾在店裡看過上訴人二、三次，
案發時其聽到婦人喊叫，應聲向外看，見竊賊坐進車內，魏錦榮
緊接著衝到店外，手抓住雨刷，右手拍打擋風玻璃，但竊賊仍將
車後退，其亦趕至距離約四或五公尺處，透過車輛之前擋風玻璃
，見竊賊未戴口罩，但戴無面罩之安全帽及眼鏡，瘦瘦的且眼睛
大大的等語為據（見原判決第六、七頁）。但依卷附魏錦榮及證
人李文德所指認之上訴人口卡所示，上訴人雖為瘦瘦的身裁，但
未戴眼鏡，眼睛瞇瞇（見警卷(二)第二五、二六頁），則魏錦榮及
證人李文德所指偷車者之容貌似與口卡資料不符，上開指認是否
真實可採，尚待查明釐清。(二)上訴人於偵查中辯稱：案發期間，
其罹患有肺膿腔，平日戴口罩，並有診斷證明書可憑（見二九八
一號偵查卷第三一、三五、四三頁）。證人李文德證稱：歹徒戴
無面罩之安全帽，如上開供述屬實，則上訴人所戴之安全帽，是
否足使容貌產生擠壓之效果而影響於指認之真實，亦待深入調查
；且上訴人辯稱：其依魏錦榮所描述歹徒之容貌，其推斷該歹徒
應係常騎機車載陳麗蘭之「小偉」，「小偉」即為楊偉忠（見第
一審卷第一０七、一０八頁），則上訴人所辯歹徒另有其人，是
否屬實，楊偉忠自為重要之人證，而有深入調查釐清之必要。上
開違誤，或為上訴意旨所指，或為本院得依職權調查之事項，應
認原判決此部分有撤銷發回更審之原因。
二、關於駁回部分
按刑事訴訟法第三百七十六條所列各罪之案件，經第二審判決者
，不得上訴於第三審法院，為該法條所明定。本件上訴人甲○○
，經原審維持第一審法院依刑法第三百四十六條第一項之規定，
論處上訴人意圖為自己不法之所有，以恐嚇使人將本人之物交付
，未遂罪刑（累犯），核屬刑事訴訟法第三百七十六條第六款之
案件，依上開說明，既經第二審判決，自不得上訴於第三審法院
，上訴人併提起上訴，顯為法所不許，應予駁回。
據上論結，應依刑事訴訟法第三百九十七條、第四百零一條、第
三百九十五條前段，判決如主文。
中    華    民    國  九十五  年   十一   月   三十   日
                      最高法院刑事第五庭
                          審判長法官  莊  登  照
                                法官  洪  明  輝
                                法官  黃  一  鑫
                                法官  林  秀  夫
                                法官  徐  昌  錦
      本件正本證明與原本無異
                                      書  記  官
中    華    民    國  九十五  年   十二   月    七    日
                                                      J


司法院資訊處製作；財團法人民間司法改革基金會備份。
